臺灣高等法院臺中分院刑事判決　　　　　　　　　　九十三年度上易字第五三○號
　　上　訴　人
　　即　被　告　甲○○
右上訴人因恐嚇案件，不服臺灣苗栗地方法院九十二年度易字第四九六號中華民國九
十三年四月八日第一審判決（起訴案號：臺灣苗栗地方法院檢察署九十二年度偵字第
三一四二號），提起上訴，本院判決如左：
    主  文
原判決撤銷。
甲○○以加害生命之事，恐嚇他人致生危害於安全，處有期徒刑陸月，如易科罰金，
以參佰元折算壹日。
    事  實
一、甲○○曾於民國八十一、二年間有違反麻醉藥品管理條例、八十四年間有妨害公
    務、竊盜等前科，其中所犯妨害公務、竊盜罪，分經臺灣新竹地方法院判處罰金
    三千元、有期徒刑七月確定，於八十六年四月十日縮刑期滿執行完畢（以上均不
    構成累犯），竟不知警惕，復基於恐嚇之犯意，與不知情之李新財（經檢察官不
    起訴處分），於九十二年二月十四日下午約五時三十分許（起訴書記載十七時許
    應予以更正），前往苗栗縣頭屋鄉○○村○○街五之一號「中揚文具行」，以客
    語對正坐在裡面之苗栗縣頭屋鄉鄉長乙○○恐嚇稱：「丁○○、丁○○呢？要打
    給他死。」等語，使乙○○因此心生畏懼，乙○○旋即打電話告知其夫丁○○上
    情，要丁○○不要回來，丁○○聽聞後亦因此心生畏懼，致生危害於丁○○之生
    命安全。
二、案經丁○○、乙○○訴請臺灣苗栗地方法院檢察署檢察官偵查起訴。
    理  由
一、訊據上訴人即被告甲○○矢口否認有右揭恐嚇犯行，辯稱：伊當天是找文具行老
    闆張仲賢，伊去找張仲賢是要問他有沒有看到當天有人打架的事情，張仲賢說沒
    有看到，伊就走了，當天伊是與李新財一起過去，當天伊去文具行的時候，乙○○有在裡面，伊不是要去找丁○○、乙○○，當時伊有看到乙○○，伊對乙○○
    說你老公會打人，伊完全沒有講其他的話云云。惟查：本件被告甲○○確有恐嚇
    之犯行，迭據被害人丁○○、乙○○夫妻於檢察官偵查中指訴綦詳，及證人謝文
    雄、傅逢基二人向檢察官證述明確外，再經證人張仲賢、張林寶珠、謝文雄、乙○○及傅逢基等五人於原審時到院接受交互詰問時證述如下：
    (一)證人即中揚文具行老闆張仲賢於原審時證述：「（問：九十二年二月十四日有
    在店嗎？）有。」、「（問：下午四點多，發生打架事情是否知道？）知道，
      但我沒有看到事情經過。」、「（問：乙○○在打架之後，有到你店裡去？）
      有。」、「（問：幾點？）四點半過後。」、「（問：那時你店裡有哪些人？
      ）我跟我太太、乙○○、有幾個小朋友進來買東西，謝文雄在買文具。」、「
      （問：店裡是單獨一間？）兩間打通。」、「（問：中間有門相通？）一個大
      門。」、「（問：乙○○來的時候，是何人招呼？）她到時沒有人，有人來買
      東西，我們才起來做生意。」、「（問：當時有無看到被告？）比較晚。」、
      「（問：被告來的時候，店裡有何人？）剛講的那幾位。」、「（問：被告來
      的時候找誰，或做什麼？）他用客家話講，『丁○○、丁○○呢，要打給他死
      』。」、「（問：聽到他的口氣如何？）蠻快的。」、「（問：他在裡面待多
      久？）講完就走了，他沒有完全進來。」、「（問：當時乙○○坐在哪裡？）
      向大門的右邊。」、「（問：那時候，大門右邊，除了乙○○，有無別人？）
      好像沒有。」、「（問：店裡面有無矮櫃？）有。」、「（問：從大門可以看
      到矮櫃裡的情形嗎？）可看到。」、「（問：矮櫃有多高？）到人的腰身。」
      、「（問：矮櫃的下層有放文具嗎？）有。」、「（問：可以供人找文具？）
      是，我們是開放式的。」、「（問：在店裡任何角落，都可以聽到任何聲音？
      ）可以。」、「（問：任何人一進門，都可以看到乙○○？）可以。」、「（
      問：被告進來的時候，有看到乙○○嗎？）應該看得到。」、「（問：他講說
      『要打給他死』的時候，是面向哪邊？）面向裡面，看著前面。」、「（問：
      講幾句說『要打給他死』？）兩句。」、「（問：兩句都有看著乙○○說嗎？
      ）我不知道。」、「（問：被告進來有無拿東西？）我沒有看到，我在招呼客
      人。」˙˙˙˙「（問：被告當時到中揚文具店，除了說『要打給他死』外，
      有無說其他話？）沒有。」、「（問：被告當時有無問，有無看到丁○○？）
      沒有。」、「（問：文具排左邊，招待客人是在右邊？）進去方向是文具右邊
      ，招待客人在左邊。」、「（問：招待客人的地方，任何人進來都看的很清楚
      ？）對。」、「（問：同樣的，我是客人，要進來，可以看到裡面的情形？）
      對。」、「（問：被告是一個人來嗎？或是跟其他人？）兩個人來。」、「（
      問：另一個人名字？）我不知道，沒有看清楚。」、「（問：被告有進到客廳
      嗎？）走到門口。」、「（問：被告比乙○○晚多久去？）半個小時左右。」
      、「（問：當時乙○○來之後，在場那些人都跟被告來時的一樣嗎？）對。」
      、「（問：當時誰坐在椅子上？）乙○○。」、「（問：被告對著誰講說『丁○○呢要打給他死』？）他走過來就一直講。」、「（問：他有無看到乙○○
      ？）有。」˙˙˙等語明確（參見原審九十三年三月二十五日審判筆錄第五頁
      至第十頁、第十二頁至第十四頁）。
    (二)證人即中揚文具行老闆娘張林寶珠於原審時證述：「（問：九十二年二月十四
      日妳在嗎？）我在文具店。」、「（問：當天發生打架是否知道？）知道。」
      、「（問：乙○○何時到？）她五點下班去的。」、「（問：那時店裡有何人
      ？）有一客人在買東西。」、「（問：被告那時有無去？）他是傍晚才去，他
      比乙○○慢到。」、「（問：慢多久？）五點半過後。」、「（問：被告到妳
      店裡，還有何客人在？）謝先生（指謝文雄）、乙○○，其他那麼久忘記了。
      」、「（問：謝先生在你們店裡哪裡？）謝先生在我們另外一間挑文具。」、
      「（問：被告到你們店裡做什麼？）有聽到聲音，『丁○○、丁○○呢，要打
      給他死，打給他死』（用客語講），說完就走了。」、「（問：被告有無進去
      ？）在門口。」、「（問：當時他講話的口氣？）比平常大聲，速度蠻快。」
      、「（問：在店裡待多久？）講完就走。」、「（問：有無進去店裡？）在門
      口。」、「（問：講完之後，乙○○有何反應？）她好像有打電話給她先生說
      ，被告要打他。」、「（問：她有跟你們講些什麼事情？）沒有。」、「（問
      ：乙○○在你們店裡待多久？）被告走後，她坐一下後就走了。」、「（問：
      一下是多久？）約十分鐘。」、「（問：她走時，有無講什麼？）沒有。」、
      「（問：文具店的紗門都是開著？）那時還沒有紗門。」、「（問：乙○○所
      在的位置，外面的人要如何才看得到？）走進來在門口就可以看到客廳那邊。
      」、「（問：文具行有騎樓嗎？）有。」、「（問：在騎樓可以看到客廳坐的
      人嗎？）應該看得到。」、「（問：被告到文具行時，他在門口，門是開著的
      嗎？）對。」、「（問：他腳有踩進去嗎？）一腳有進去。」、「（問：被告
      在門口時，誰坐在客廳椅子上？）乙○○。」、「（問：除了乙○○以外，有
      無其他人坐在客廳椅子上？）我忘記了。」、「（問：被告進去時，妳先生人
      在哪裡？）文具店那邊。」、「（問：從文具店可以很清楚聽到外面講話的聲
      音？）聽得到。」、「（問：被告說『要打給他死』，你有無去看著被告？）
      沒有，他講完就走了。」、「（問：被告有帶東西去嗎？）我沒有注意到。」
      、「（問：他一個人去嗎？）好像是兩個，一個走在他後面，身材比他矮。」
      、「（問：當時謝文雄在哪裡？）文具那邊。」、「（問：被告除了說『要打
      給他死』，有無說其他話？）他講那幾句話，掉頭就走了。」、「（問：被告
      有無去問，有無看到丁○○打人？）他只說打給他死而已。」等語明確（參見
      原審九十三年三月二十五日審判筆錄第十六頁至第二十三頁）。
    (三)證人即當天到中揚文具行買文具之謝文雄於原審時證述：「（問：九十二年二
      月十四日下午，你人在哪裡？）傍晚的時候我有去買原子筆。」、「（問：文
      具店有幾間？）一間。」、「（問：你的位置？）文具那邊。」、「（問：有
      無看到被告？）買的時候沒有看到被告。」、「（問：被告進去文具店時，你
    有無看到？）沒有看到，但有聽到聲音。」、「（問：聽到什麼？）有聽到『
      丁○○、丁○○要打給他死』（用客語講），˙˙˙。」、「（問：你聽到他
      講話的口氣？）平常，我也沒有注意，他講時，也沒有很激烈。」、「（問：
      他何時離開？）我不知道。」、「（問：除了聽到『丁○○、丁○○要打給他
      死』外，有無聽到別的？）沒有。」、「（問：那時店裡有哪些人？）我不太
      清楚，我進來時，乙○○在客廳裡面坐。」、「（問：被告講完那句話後，就
      離開了嗎？）我沒有注意他。」、「（問：被告講完那句話後，乙○○有無做
      出什麼反應？）我沒有跟她講話，我不知道。」、「（問：她有打電話嗎？）
      我沒有看到。」˙˙˙「（問：於偵查中，有看到兩個矮的人，為什麼剛說沒
      有看到被告？）他講時，我在挑東西，後才抬頭看到被告。」˙˙˙「（問：
      之前認識被告嗎？）有看過，大家沒有打招呼。」、「（問：知道他名字嗎？
      ）不知道。」˙˙˙「（問：當天說『要打給他死』的那個人，是否庭上的被
      告？）是。」˙˙˙「（問：從門外走進來，被告站的地方，是否可以看到乙○○坐的地方？）應該可以。」˙˙˙等語明確（參見原審九十三年三月二十
      五日審判筆錄第二十四頁至第三十頁）。
    (四)證人即被害人乙○○於原審時證述：「（問：九十二年二月十四日幾點到中揚
      文具行？）差不多五點多。」、「（問：去找誰？）我平常都會到中揚文具行
      坐。」、「（問：從妳在那邊那段期間，有何人在哪裡？）中揚文具行老闆娘
      、謝文雄、有一些我不記得的。」、「（問：張仲賢是否在？）好像有在。」
      、「（問：在哪裡待多久？）忘記了。」、「（問：當天那段時間有無見過被
      告？）有。」、「（問：被告多久進來？）將近五點半時。」、「（問：他進
      來說些什麼？）跟一位李新財的人從外面走進來，用客語說『丁○○、丁○○
      要打給他死』。」、「（問：然後呢？）他一直問丁○○在哪裡，要打給他死
      。」、「（問：他跟誰在講話？）他打開門時，就這樣講。˙˙˙，我很害怕
      ，打電話給丁○○，說有人要打他，請他不要回來。」、「（問：他講完話之
      後，如何？）瞪我一眼，看一下，停留二、三分鐘就走了。」、「（問：這二
      、三分鐘，他作什麼？）那麼久了，忘記了。」、「（問：他有無講話，或做
      什麼動作？）他看一下，就離開了。」、「（問：你除了打電話給丁○○外，
      還有跟誰講過這些事情？）忘記了。」、「（問：店裡的老闆、老闆娘，你有
      無跟他們講過？）我說怎麼會這樣子，第二天我就去派出所報案。」、「（問
      ：當時打電話給丁○○時，電話有無打通？）有。」、「（問：丁○○如何說
      ？）他說他知道。」、「（問：第二天你們一起去報案？）是。」、「（問：
      何人提議去備案？）丁○○。」˙˙˙「（問：被告打開門以後，看到妳坐在
      那裡，有無繼續說『丁○○，要打給他死』？）有，我有聽到。」、「（問：
      被告打開門講這些話，除了你外，有無其他人坐在客廳？）那麼久，我記不起
      來。」、「（問：被告進去說，丁○○在哪裡，要打給他死，是開玩笑的嗎？
      ）不是，我看他很生氣，他跟另外一人一起來。」、「（問：他為什麼很生氣
      說這話？）可能是替陳富興出頭，因他是陳富興身邊的人。」˙˙˙「（問：
      從裡面可以看的出是被告嗎？）可以。」、「（問：裡面比較亮、外面較暗，
      妳可以認出他的人？）對。」、「（問：所以被告也可以看得到妳？）他有沒
      有看到我，我不知道，但是他應該可以看到我。」、「（問：為什麼被告會到
      中揚講這句話？你們夫妻常會去中揚文具行嗎？）我們常常去。」等語明確（
      參見原審九十三年三月二十五日審判筆錄第三十二頁至第三十九頁）。
    (五)證人即住在中揚文具行隔壁之傅逢基於原審時院證述：「（問：你家跟中揚文
      具行離多遠？）隔壁同一排。」、「（問：九十二年二月十四日下午你人在哪
      裡？）在門口站著。」、「（問：下午五、六點做什麼？）站在我家門口看著
      外面。」、「（問：當時有無看到被告？）被告走到文具店門口我有看到。」
      、「（問：那時被告在門口有講什麼話？）用客語講『要打給他死』。」、「
      （問：聽到被告講幾次？）我沒有注意。」˙˙˙˙「（問：被告除了講『要
      打給他死』外，有無講其他的？）沒有。」、「（問：被告除了說『打給他死
      』外，有無講出名字？）我沒有聽到。」、「（問：你所站的位置，為何可以
      聽到被告講的話？）我站的位置與被告站的位置不到三公尺，所以可以聽到。
      」˙˙˙「（問：你站的位置可以看到客廳嗎？）我知道鄉長在裡面。」、「
      他有說『丁○○、丁○○要打給他死』。」等語明確（參見原審九十三年三月
      二十五日審判筆錄第四十一頁至第四十五頁）。
    (六)查證人張仲賢、張林寶珠、謝文雄、傅逢基之證言核與被害人乙○○指訴之情
      大致相符，茲以上揭證人與被告均非熟識，應無與被告結怨之可能，況原審於
      審理時訊問被告是否與這些證人有仇時，被告亦供稱：「沒有」等語（參見原
      審九十三年三月二十五日審判筆錄第四十五、四十六頁）。上開證人與被告間
      既均無任何仇隙，衡情應無一致挾怨構陷被告甲○○之可能，且渠等證言均經
      依法具結在案，當無甘冒偽證罪之處罰而為虛偽證言之理，上揭證人之證言應
      非虛構，自堪採為本件不利於被告之證據。而從證人乙○○證述被告打開門以
      後，看到她坐在那裡，有繼續說「丁○○，要打給他死」等語之情節以觀，足
      見被告甲○○係故意要講給被害人乙○○聽，而非對不特定人之放話，再參酌
      乙○○與丁○○係夫妻關係，自屬親密，被告對丁○○之妻乙○○為上揭恐嚇
      言語，自足致乙○○心生畏懼，而乙○○因被告此恐嚇行為後亦迅予打電話告
      知其夫丁○○，亦足致丁○○心生恐懼至明，故乙○○、丁○○應均係被告恐
      嚇犯行之被害人，則無庸置疑。綜上所述，被告前開所辯並未恐嚇云云，顯為
      事後卸責之詞，不足採信，本件事證明確，被告之恐嚇犯行，洵堪認定，應予
      依法論科。
二、核被告甲○○所為，係犯刑法第三百零五條之恐嚇危害安全罪。被告甲○○以一
    恐嚇行為，致使被害人乙○○、丁○○二人心生恐懼，雖先對乙○○為之，然因
    乙○○既與丁○○係夫妻關係，被告此舉亦有對丁○○為惡害通知之意，而乙○○亦因害怕旋即打電話告知其夫丁○○上情，要丁○○不要回來，丁○○聽聞後
    果因而心生畏懼，故被害客體應為二人，且可認係接續接獲惡害通知，應仍係一
    行為觸犯數罪名之想像競合犯，應依刑法第五十五條之規定，從一重處斷。原審
    就被告予以論罪科刑，固非無見，惟被告上揭行為有想像競合犯規定之適用，原
    審誤認不符合想像競合犯之要件，尚有未洽。被告上訴意旨否認其有恐嚇犯行固
    不足取，然原判決既有上開可議之處，即應由本院將原審判決予以撤銷改判。爰
    審酌被告之素行並非良好，有臺灣高等法院被告全國前案紀錄表一份附卷可稽，
    又其智識程度、犯罪之動機、目的、方法、手段、所生危害及其犯案後不僅未與
    被害人成立民事和解，且在眾多證人指證下，猶飾詞狡辯，難認確有悔改之意等
    一切情狀，量處如主文第二項所示之刑，並諭知易科罰金之折算標準，以資懲儆
    。
據上論斷，應依刑事訴訟法第三百六十九條第一項前段、第三百六十四條、第二百九
十九條第一項前段，刑法第三百零五條、第五十五條、第四十一條第一項前段，罰金
罰鍰提高標準條例第一條前段、第二條，判決如主文。
本案經檢察官丙○○到庭執行職務。
中      華      民      國      九十三      年      七      月    五    日
                                   臺灣高等法院臺中分院刑事第六庭
                                         審判長法　官　李  文  雄
                                               法　官  邱  顯  祥
                                               法　官  陳  秀  
右正本證明與原本無異。
不得上訴。
                                               書記官  巫  彥  佳
中     華     民     國     九十三     年      七      月      六       日
附錄本案論罪科刑法條全文：
刑法第三百零五條：
以加害生命、身體、自由、名譽、財產之事，恐嚇他人致生危害於安全者，處二年以
下有期徒刑、拘役或三百元以下罰金。
       　　　　　Ｆ
